臺灣彰化地方法院刑事判決　　　　　　　96年度易字第1436號
公　訴　人　臺灣彰化地方法院檢察署檢察官
被　　　告　甲○○
上列被告因詐欺案件，經檢察官聲請簡易判決處刑（九十六年度
偵字第六九七二號），經本院彰化簡易庭簽移本院（九十六年度
彰簡字第八五八號），本院認有刑事訴訟法第二百七十三條之一
第一項之情形，而改依簡式審判程序審理，判決如下：
    主    文
甲○○幫助意圖為自己不法之所有，以詐術使人將本人之物交付
，累犯，處有期徒刑肆月，如易科罰金，以銀元佰元即新臺幣
玖佰元折算壹日；減為有期徒刑貳月，如易科罰金，以銀元佰
元即新臺幣玖佰元折算壹日。
    犯 罪 事 實
一、甲○○曾因施用第一、二級毒品案件，經本院於民國96年1
    月28日以90年度訴字第960號判處有期徒刑10月、5月，定應
    執行為有期徒刑1年2月確定，並於93年5月10日縮短刑期執
    畢。詎猶不知警惕，明知個人之帳戶關係本身之信用具有一
    身專屬之性質，在現今金融機構開立帳戶使用並無特殊之條
    件與困難，而一般人均係使用自己之帳戶，如涉及使用他人
    之帳戶常與財產犯罪密切相關，且取得他人存摺之目的在於
    收取贓款及掩飾犯行使之不易遭人追查，其在能預見某姓名
    、年籍及住居所均不詳之某成年男子收受帳戶之目的係欲隱
    匿真實身分，以供犯罪集團進行詐欺犯罪所用下，竟基於幫
    助他人詐欺取財之不確定犯意，而其發生並不違背其本意之
    認識下，不顧他人所可能遭受之危害，容任他人藉以遂行犯
    罪，先於95年4月28日至中華郵政股份有限公司花壇郵局申
    辦開立之局號0000000號、帳號0000000號帳戶（下稱本件帳
    戶），並領用提款卡暨申請語音查詢功能後，於95年5月初
    某日，在台中市台中公園附近，以新臺幣3000元為代價，將
    本件帳戶之存摺、印鑑、提款卡及密碼提供與姓名不詳之成
    年人，而容任他人使用本件帳戶以詐騙財物。旋經該名人士
    將上開帳戶存摺、印章、提款卡及密碼等物轉交由不詳犯罪
    集團成員後，該犯罪集團成員即基於詐欺犯意，於95年6月
    間，以電話對乙○○佯稱抽中價值116萬元之「黛菲爾國際
    SPA溫泉會館浴組」，要求乙○○先行電匯32萬元之手續費
    ，乙○○不疑有他而陷於錯誤，在南投縣信義鄉信義和社郵
    局，陸續於95年6月29日先後匯2筆金額均為5萬元之款項至
    本件帳戶；於95年6月30日匯款2萬元至本件帳戶；於95年7
    月4日15時12分許匯款5萬元至本件帳戶；於95年7月5日13時
    4分許匯款3萬元至本件帳戶，共計匯出款20萬元旋被提領一
    空。嗣因乙○○發現受騙，報警處理始循線查獲。
二、案經乙○○訴由彰化縣警察局彰化分局報請臺灣彰化地方法
    院檢察署檢察官偵查後聲請簡易判決處刑。
    理  由
一、本件被告甲○○所犯係死刑、無期徒刑、最輕本刑為三年以
    上有期徒刑以外之罪，其於準備程序就前揭被訴事實為有罪
    之陳述，經受命法官告知簡式審判程序之旨，並聽取其與公
    訴人之意見後，本院認無不得或不宜改依簡式審判程序進行
    之處，爰依刑事訴訟法第二百七十三條之一第一項、第二百
    八十四條之一，裁定本案由受命法官獨任進行簡式審判程序
    ，合先敘明。
二、上揭犯罪事實，業據被告甲○○於本院審理中坦承不諱；且
    本件帳戶確實遭姓名不詳之人用以詐欺他人匯款等情，業據
    證人乙○○於警詢中證述綦詳，復有其受騙匯款證明之郵政
    國內匯款執據、本件帳戶基本資料及交易明細表附卷足稽，
    證人乙○○確實係遭姓名不詳之人以本件帳戶詐欺取財一情
    ，已堪認定。又衡諸常情，又按金融帳戶為個人之理財工具
    ，一般民眾皆可以存入最低開戶金額之方式自由申請開設金
    融帳戶，並無任何特殊之限制，且得同時在不同金融機構申
    請多數存款帳戶使用，並無借用他人帳戶使用之必要，而金
    融存款帳戶，悠關存戶個人財產權益之保障，專屬性甚高，
    衡諸常理，若非與本人有密切關係者，不可能交付個人帳戶
    存摺、金融卡及密碼、印章，縱有交付個人帳戶予他人使用
    之特殊情形，亦必會先行瞭解他人使用帳戶之目的始行提供
    。況以電話通知個人資料外洩或其他類似之不法詐騙份子，
    經常利用他人存款帳戶、金融卡以遂行詐欺取財犯行，類此
    案件在社會上層出不窮，亦屢經報章雜誌及其他新聞媒體再
    三披露，避免此等專屬性高之物品，經不明人士利用為與財
    產有關之犯罪工具，亦為一般人生活認知所應有之認識。是
    被告既能填載申請書申請本件帳戶並領取金融卡，且對於警
    詢及本院審理中所詢問之問題均能理解陳述，此有警詢及本
    院審判筆錄各1份在卷可查，是被告應是有相當智識及社會
    經驗之人，被告將其所有之本件存摺、金融卡及密碼、印章
    交付予他人使用等情，顯不違反被告本意，被告自有幫助上
    揭真實姓名、年籍均不詳之成年男子詐欺取財之未必故意。
    從而，被告上揭自白核與前揭事證相符，應可採信，本案罪
    證明確，被告犯行堪予認定。
三、查刑法業於94年2月2日修正公布，被告行為後，修正刑法於
    95年7月1日起生效施行，如附表所示之條文業經修正。按行
    為後法律有變更者，適用行為時之法律，但行為後之法律有
    利於行為人者，適用最有利於行為人之法律，修正後刑法第
    2條第1項定有明文。此條規定係規範行為後法律變更所生新
    舊法律比較適用之準據法，本身尚無新舊法比較之問題，於
    新法施行後，應一律適用新法第二條第一項之規定，為「從
    舊從輕」之比較。再按本次法律變更，比較時應就罪刑有關
    之共犯、未遂犯、牽連犯、連續犯、結合犯，以及累犯加重
    、自首減輕暨其他法定加減原因（如身分加減）與加減例等
    一切情形，綜其全部罪刑之結果而為比較；另從刑附屬於主
    刑，除法律有特別規定者外，依主刑所適用之法律（最高法
    院95年5月23日95年度第8次刑庭會議決議參照），其比較理
    由及結果均詳如附表，先予敘明。
四、按刑法關於正犯、從犯之區別，本院所採見解，係以其主觀
    之犯意及客觀之犯行為標準，凡以自己犯罪之意思而參與犯
    罪，無論其所參與者是否犯罪構成要件之行為，皆為正犯，
    其以幫助他人犯罪之意思而參與犯罪，其所參與者，苟係犯
    罪構成要件之行為，亦為正犯，必以幫助他人犯罪之意思而
    參與犯罪，其所參與者又為犯罪構成要件以外之行為，始為
    從犯（最高法院25年上字第2253號判例要旨參照）。是如未
    參與實施犯罪構成要件之行為，且係出於幫助之意思提供助
    力，即屬幫助犯，而非共同正犯。查被告將前揭所申請之本
    件帳戶存摺、金融卡、印章及密碼，交付予他人作為犯詐欺
    取財之用，而向其收取前揭帳戶存摺、晶片卡之人，確由伊
    自行或提供予他人向被害人詐欺取財，被害人因而將存款匯
    出，旋遭人提領等節，已如前述；核被告所為，係犯刑法第
    三十條第一項前段、第三百三十九條第一項之幫助詐欺取財
    罪。又被告以幫助他人犯罪之意思，參與犯罪構成要件以外
    之行為，為幫助犯，應依刑法第三十條第二項之規定，按正
    犯之刑減輕之。另被告曾因施用第一、二級毒品案件，經本
    院於96年1月28日以90年度訴字第960號判處有期徒刑10月、
    5月，定應執行為有期徒刑1年2月確定，並於93年5月10日縮
    短刑期執畢等情，有刑案資料查註紀錄表可參，5年以內故
    意再犯本件有期徒刑以上之罪，為累犯，應依刑法第四十七
    條第一項規定，加重其刑，並先加重後減輕之。爰審酌被告
    犯罪之動機、方法、手段、致被害人乙○○所生危害、暨被
    告犯後坦承犯行之態度等一切情狀，量處如主文所示之刑，
    並諭知易科罰金之折算標準。末查，被告本件犯罪時間在96
    年4月24日以前，合於中華民國九十六年罪犯減刑條例所定
    減刑之條件，故應予減刑二分之一，並依修正前刑法第四十
    一條第一項前段之規定，諭知其易科罰金折算標準。
據上論斷，應依刑事訴訟法刑事訴訟法第四百五十二條、第二百
七十三條之一第一項、第二百九十九條第一項前段、刑法第二條
第一項前段、第三十條第一項、第二項、第三百三十九條第一項
、第三十三條第五款（修正前）、第四十七條、第四十一條第一
項前段（修正前），罰金罰鍰提高標準條例第一條前段、第二條
（修正刪除前），現行法規所定貨幣單位折算新臺幣條例第二條
，中華民國九十六年罪犯減刑條例第二條第一項第三款、第七條
、第九條，判決如主文。
本案經檢察官陳茂榮到庭執行職務
中　　華　　民　　國　　96　　年　　12　　月　　31　　日
                  刑事第三庭      法　官  吳俊螢
以上正本證明與原本無異。
如不服本判決，應於判決送達後10日內，向本院提出上訴書狀，
上訴書狀應「敘述具體上訴理由」，並按他造當事人之人數附繕
本。「切勿逕送上級法院」。
告訴人或被害人對於判決如有不服具備理由請求檢察官上訴者，
其上訴期間之計算係以檢察官收受判決正本之日期為準。
中　　華　　民　　國　　96　　年　　12　　月　　31　　日
                                  書記官  林怡吟
附錄本案判決論罪科刑法條全文：
中華民國刑法第三百三十九條
意圖為自己或第三人不法之所有，以詐術使人將本人或第三人之
物交付者，處五年以下有期徒刑、拘役或科或併科一千元以下罰
金。以前項方法得財產上不法之利益或使第三人得之者，亦同。
前二項之未遂犯罰之。
【附表】：
┌──┬───────┬───────┬───────┬────┬────┬──────┐
│變更│行為時法（下稱│裁判時法（下稱│   比較理由   │比較依據│比較結果│    備註    │
│事項│舊法）之條文及│新法）之條文及│              │        │何者對行│            │
│    │內容          │內容          │              │        │為人有利│            │
│    │              │              │              │        │        │            │
├──┼───────┼───────┼───────┼────┼────┼──────┤
│罰金│【罰金罰鍰提高│【刑法施行法第│              │        │        │            │
│刑貨│標準條例第1 條│之1 條第1項 、│              │        │        │            │
│幣單│前段、第5 條】│第2 項】      │              │        │        │            │
│位之│              │              │              │        │        │            │
│變更│依法律應處罰金│中華民國94年1 │刑法之貨幣單位│刑法第2 │經按現行│            │
│    │、罰鍰者，就其│月7 日法修正施│由「元（指銀元│條第1項 │法規所定│            │
│    │原定數額得提高│行後，刑法分則│）」變更為「新│前段    │貨幣單位│            │
│    │為2 倍至10 倍 │編所定罰金之貨│臺幣」，且刑法│        │折算新臺│            │
│    │（刑法乃係定明│幣單位為新臺幣│分則之罰金數額│        │幣條例第│            │
│    │10倍）。第1 條│。94年1 月7 日│，亦視該分則先│        │2 條之規│            │
│    │所定得提高倍數│刑法修正時，刑│前曾修正與否，│        │定折算後│            │
│    │之規定，於本條│法分則編未修正│而分別提高3 或│        │等值，是│            │
│    │例修正後制定之│之條文定有罰金│30倍。        │        │以新法並│            │
│    │法律，不適用之│者，自94年1 月│              │        │未較有利│            │
│    │；本條例修正前│7 日刑法修正施│              │        │，應適用│            │
│    │公布之法律，於│行後，就其所定│              │        │修正前行│            │
│    │本條例修正後修│數額提高為30倍│              │        │為時之舊│            │
│    │正其罰金罰鍰數│。但72年6 月26│              │        │法。    │            │
│    │額或法律經全部│日至94年1 月7 │              │        │        │            │
│    │修正而其罰金罰│日新增或修正之│              │        │        │            │
│    │鍰數額未予變更│條文，就其所定│              │        │        │            │
│    │者，亦同。    │數額提高為3 倍│              │        │        │            │
│    │              │。            │              │        │        │            │
├──┼───────┼───────┼───────┼────┼────┼──────┤
│罰金│【修正前刑法第│【刑法第33條第│              │        │        │            │
│刑下│33條第5 款】  │5 款】        │              │        │        │            │
│限變│              │              │              │        │        │            │
│更  │罰金：（銀元）│罰金：新臺幣  │罰金刑之下限，│刑法第2 │舊法    │            │
│    │1 元以上。    │1,000 元以上，│由銀元1 元即新│條第1項 │        │            │
│    │              │以百元計算。  │臺幣3 元，提高│前段    │        │            │
│    │              │              │為新臺幣1,000 │        │        │            │
│    │              │              │元。          │        │        │            │
│    │              │              │              │        │        │            │
├──┼───────┼───────┼───────┼────┼────┼──────┤
│易科│【修正前刑法第│【刑法第41條第│              │        │        │            │
│罰金│41條第1 項前段│項前段】      │              │        │        │            │
│折算│、修正前罰金罰│              │              │        │        │            │
│標準│鍰提高標準條例│              │              │        │        │            │
│變更│第2 條】      │              │              │        │        │            │
│    │              │              │              │        │        │            │
│    │犯最重本刑為5 │犯最重本刑為5 │易科罰金折算標│刑法第2 │舊法    │            │
│    │年以下有期徒刑│年以下有期徒刑│準由銀元100 元│條第1項 │        │            │
│    │以下之刑之罪，│以下之刑之罪，│即新臺幣300 元│前段    │        │            │
│    │而受6 個月以下│而受6 個月以下│以上銀元300 元│        │        │            │
│    │有期徒刑或拘役│有期徒刑或拘役│即新臺幣900 元│        │        │            │
│    │之宣告…得以（│之宣告者，得以│以下，提高為以│        │        │            │
│    │銀元）1 元以上│新臺幣1,000 元│新臺幣1,000 元│        │        │            │
│    │（銀元）3 元以│、2,000 元或  │、2, 000元或  │        │        │            │
│    │下折算日，易科│3,000 元折算1 │3,000 元折算1 │        │        │            │
│    │罰金。依刑法第│日，易科罰金。│日。          │        │        │            │
│    │41 條 易科罰金│              │              │        │        │            │
│    │…就其原定數額│              │              │        │        │            │
│    │提高為100 倍折│              │              │        │        │            │
│    │算1 日；法律所│              │              │        │        │            │
│    │定罰金數額未依│              │              │        │        │            │
│    │本條例提高倍數│              │              │        │        │            │
│    │，或其處罰法條│              │              │        │        │            │
│    │無罰金刑之規定│              │              │        │        │            │
│    │者，亦同。    │              │              │        │        │            │
│    │              │              │              │        │        │            │
├──┼───────┼───────┼───────┼────┼────┼──────┤
│幫助│【修正前刑法第│【刑法第30條】│              │        │        │            │
│犯條│30條】        │              │              │        │        │            │
│文用│              │              │              │        │        │            │
│語之│幫助他人犯罪者│幫助他人實行犯│刑法第30條條文│無涉刑罰│雖無新舊│            │
│修正│，為從犯，雖他│罪行為者，為幫│內「從犯」用語│權規範變│法比較問│            │
│    │人不知幫助之情│助犯，雖他人不│，業經修正為「│更，無新│題，然有│            │
│    │者，亦同。    │知幫助之情者，│幫助犯」，另既│舊法比較│新舊法整│            │
│    │從犯之處罰，得│亦同。        │認幫助犯應採共│問題。  │體適用之│            │
│    │按正犯之刑減輕│幫助犯之處罰，│犯從屬性說之「│        │情狀。  │            │
│    │之。          │得按正犯之刑減│限制從屬刑式」│        │        │            │
│    │              │輕之。        │，使教唆犯及幫│        │        │            │
│    │              │              │助犯之從屬理論│        │        │            │
│    │              │              │一致，修正第1 │        │        │            │
│    │              │              │項文字為「幫助│        │        │            │
│    │              │              │他人實行犯罪行│        │        │            │
│    │              │              │為者」，均屬法│        │        │            │
│    │              │              │律用語之明文標│        │        │            │
│    │              │              │準化，無涉刑罰│        │        │            │
│    │              │              │權規範變更，自│        │        │            │
│    │              │              │無新舊法比較問│        │        │            │
│    │              │              │題。          │        │        │            │
│    │              │              │              │        │        │            │
├──┼───────┼───────┼───────┼────┼────┼──────┤
│罰金│【修正前刑法第│【刑法第67條】│              │        │        │            │
│刑之│68 條】       │              │              │        │        │            │
│加減│              │              │              │        │        │            │
│例變│罰金加減者，僅│罰金加減者其最│舊法罰金減輕者│刑法第2 │ 新法   │            │
│更  │加減其最高度。│高度及最低度同│，僅減其最高度│條第1項 │        │            │
│    │              │加減之。      │，新法修正後，│但書    │        │            │
│    │              │              │其最低度罰金同│        │        │            │
│    │              │              │減之，行為人將│        │        │            │
│    │              │              │受較舊法為低之│        │        │            │
│    │              │              │罰金刑，行為人│        │        │            │
│    │              │              │受罰之實質內涵│        │        │            │
│    │              │              │顯有變更，應比│        │        │            │
│    │              │              │較新舊法，依刑│        │        │            │
│    │              │              │法第2 條第1 項│        │        │            │
│    │              │              │但書，適用最有│        │        │            │
│    │              │              │利於行為人之新│        │        │            │
│    │              │              │法。          │        │        │            │
│    │              │              │              │        │        │            │
│    │              │              │              │        │        │            │
├──┴───┬───┼───────┴───────┴────┴────┴──────┤
│整體比較結果│  舊法│1.罰金刑貨幣單位之變更部分，按現行法規所定貨幣單位折算新臺幣條例│
│            │      │  第2 條之規定折算後等值，是以新法並未較有利，應依刑法第2 條第1 │
│            │      │  項前段逕行適用修正前行為時之舊法。                            │
│            │      │2.刑法第33條第5 款罰金刑之下限部分，由銀元1 元即新臺幣3 元，提高│
│            │      │  為新臺幣1,000 元，應刑法第2 條第1 項前段適用修正前行為時之舊法│
│            │      │  。                                                            │
│            │      │3.刑法第339 條第1 項之法定刑度，依舊法規定為：5 年以下有期徒刑、│
│            │      │  拘役或科或併科銀元10,000元即新臺幣30,000元以下、銀元1 元即新臺│
│            │      │  幣3 元以上罰金；如依新法規定則為：5 年以下有期徒刑、拘役或科或│
│            │      │  併科新臺幣30,000元以下、新臺幣1,000 元以上罰金。是舊法最低度刑│
│            │      │  之標準較低，較為有利被告。                                    │
│            │      │4.另幫助犯之條文，雖無涉刑罰權規範變更，自無新舊法比較之問題，然│
│            │      │  依刑法第2 條第1 項前段規定，並基於一體適用原則，自應適用舊法。│
│            │      │5.被告行為後之法律已有變更，經綜合比較結果，適用舊法應對被告並無│
│            │      │  不利，是應依刑法第2 條第1 項前段規定，並基於一體適用原則，均適│
│            │      │  用舊法。                                                      │
│            │      │                                                                │
└──────┴───┴────────────────────────────────┘
